臺灣高等法院臺南分院民事裁定
110年度抗字第198號
抗  告  人  胡世昌   
上列抗告人因與相對人胡月雲間假扣押事件，對於中華民國（下
同）110年8月12日臺灣臺南地方法院110年度全字第57號裁定，
提起抗告，本院裁定如下：
    主  文
抗告駁回。
抗告訴訟費用由抗告人負擔。
    理  由
一、按債權人就金錢請求或得易為金錢請求之請求，欲保全強制
    執行者，得聲請假扣押；又假扣押，非有日後不能強制執行
    或甚難執行之虞者，不得為之，民事訴訟法第522條第1項、
    第523條第1項定有明文。所謂不能強制執行，如債務人浪費
    財產、增加負擔或就其財產為不利益之處分，將成為無資力
    之情形等是；所謂甚難執行之虞者，如債務人將移往遠方或
    逃匿是。又請求及假扣押之原因應釋明之；前項釋明如有不
    足，而債權人陳明願供擔保或法院認為適當者，法院得定相
    當之擔保，命供擔保後為假扣押，亦為民事訴訟法第526條
    第1項、第2項所明定。所謂釋明，乃當事人提出之證據雖未
    能使法院達於確信之程度，惟已使法院得薄弱之心證，信其
    事實上之主張大概為如此者為已足。
二、抗告意旨略以：抗告人否認與相對人間就座落臺南市○○區○○
    段00000地號土地，及其上同段000號建號即門牌號碼臺南市
    ○○區○○里○○00○00號房屋（下稱系爭房地）有成立借名登記
    關係，而是相對人考量抗告人為長子、本身又已80歲高齡，
    為免日後衍生繼承糾紛，乃贈與資金購置。雖相對人主張係
    因為領取年金之故而與抗告人合意，然其主張前後不一，並
    不可採，縱認此主張屬實，亦為不法行為而無法成立借名登
    記關係。另抗告人係因負氣才揚言出售系爭房地，實際上並
    不會當真出售。原裁定因本案110年度訴字第1064號訴訟（
    下稱本案）之進行，顯示借名登記關係無所依據，假扣押原
    因不存在，且抗告人承諾無處分系爭房地之意思，亦無假扣
    押必要而有不當，爰提起抗告，請求廢棄原裁定，駁回相對
    人假扣押之聲請等語。
三、相對人聲請及陳述意見略以：其於110年2月間以新臺幣（下
    同）460萬元，向訴外人購買系爭房地，其為繼續能領取臺
    南市○○區○○○地區之老人年金，遂與抗告人達成借名登記關
    係合意，並由相對人支付系爭房地買賣價金及相關仲介、規
    費共計4,712,000元。豈料抗告人未經相對人同意，自行委
    託仲介人員在網站上刊登出售廣告，欲私自變賣相對人所有
    系爭房地，為此相對人除類推適用民法第549條第1項及民法
    第179條規定對抗告人起訴，先位聲明請求抗告人應將系爭
    房地所有權移轉登記予相對人，備位請求抗告人應給付相對
    人4,712,000元本息外，因恐日後有不能強制執行或甚難執
    行之虞，有聲請保全程序之必要，願供擔保請准對抗告人之
    財產為假扣押。原裁定准供擔保對抗告人之財產為假扣押，
    於法並無違誤，抗告人抗告理由，均屬實體爭執事項，並非
    假扣押抗告合法理由等語。
四、經查：
（一）相對人前開主張關於假扣押之請求及原因等情，業已提出
　　  系爭房地登記謄本、110年度房屋稅繳款書、民事起訴狀
　　  、開庭通知書與「好屋網」網站之網頁資料為憑，已足使
　　  法院信其主張之事實存在，得有大概如此之心證，且由抗
　　  告人所提本案民事答辯狀一（見本院卷第19至29頁）所  
      載，主張是相對人為讓抗告人有自己房屋、土地，而贈與
      500萬元資金購買系爭房地，又於110年初與仲介人員聯絡
　　  購買系爭房地事宜，支付之斡旋金3萬元，其中1萬元為貸
　　  款，並曾向○○區農會貸款350萬元以支付價金等節，均
　　  可見抗告人確實資力薄弱，若容許其就財產為不利益之處
　　  分，將陷於無資力，有無法或不足清償該債權之情形，若
　　  不准相對人假扣押之聲請，將有不能強制執行或甚難執行
　　  之虞，堪認相對人就假扣押之請求及原因已為相當之釋明
      。
（二）抗告人雖仍執前詞以為抗告，然由抗告人自陳購屋資金係
　　  由相對人贈與，及其並不否認有於房屋仲介網站上刊登系
　　  爭房屋出售廣告，僅辯稱係負氣而為等節，反足證明相對
　　  人主張系爭房地買賣資金係由其出資，及抗告人有意處分
　　  系爭房地之事實，並非毫無所憑，是依抗告人所述，並不
　　  足使法院所得相對人主張假扣押之請求與原因「大致為正
　　  當」之心證動搖之程度。至於抗告人另稱其否認有與相對
      人間借名登記關係之合意，且只要65歲以上即可領取老人
　　  年金，相對人仍設籍於臺南市○○區，無須借名登記，相
　　  對人陳述係為領取年金而為借名登記之合意等主張不可信
　　  ，縱認相對人確實是為領取老農年金而為借名登記，亦係
　　  不法而無法成立，其已於本案提出與房仲人員買賣過程之
　　  LINE對話，及系爭房地所有區權狀及相關交易資料等，可
　　  證明其為真正所有權人，本案亦將傳訊仲介人員到場以證
　　  明抗告人實際參與買賣及相對人從未向房仲人員表明與抗
　　  告人間存有借名登記之意思表示等節，均屬實體爭執事項
　　  ，尚非假扣押保全程序所能審認。另抗告人空言主張其是
　　  負氣而揚言售屋，並無出售系爭房地之真意云云，無非為
　　  其片面聲明，無礙其實際有欲出售系爭房地，而為財產不
　　  利益之處分之事實，其據此否認本件有假扣押之必要，亦
　　  非可採。
五、綜上所述，抗告人抗告理由，均不可採，相對人就其假扣押
    請求及原因既已為相當之釋明，雖其釋明尚有不足，但已陳
    明願供擔保以補釋明之不足，則其聲請對抗告人之財產在
　　4,712,000元範圍內為假扣押，自屬有據。原裁定因而命相
    對人供相當擔保，准為對抗告人之財產為假扣押，並無不合
    ，抗告意旨仍執前詞指摘原裁定不當，請求廢棄並駁回相對
    人假扣押之聲請，為無理由，應駁回其抗告。
六、據上論結，本件抗告為無理由，爰裁定如主文。 　　
中　　華　　民　　國　　110 　年　　12　　月　　8 　　日
                  民事第一庭    審判長法  官  高榮宏
　　　　　　　　　
                                      法  官  黃瑪玲

                                      法  官  蔡孟珊
上為正本係照原本作成。
本裁定除以適用法規顯有錯誤為理由外，不得再抗告。如提再抗
告，應於收受送達後十日內向本院提出再抗告狀（須附繕本），
並繳納再抗告費新臺幣一千元。
提起再抗告應委任律師或具有律師資格之人之委任狀；委任有律
師資格者，另應附具律師資格證書及釋明委任人與受任人有民事
訴訟法第466條之1第1項但書或第2項所定關係之釋明文書影本。
中　　華　　民　　國　　110 　年　　12　　月　　8 　　日

                                      書記官  汪姿秀
【附註】
民事訴訟法第495條之1第2項準用同法第466條之1第1、2項規定
：
⑴對於第二審判決上訴，上訴人應委任律師為訴訟代理人。但上
  訴人或其法定代理人具有律師資格者，不在此限。
⑵上訴人之配偶、三親等內之血親、二親等內之姻親，或上訴人
  為法人、中央或地方機關時，其所屬專任人員具有律師資格並
  經法院認為適當者，亦得為第三審訴訟代理人。
民事訴訟法第466條之2第1項：
上訴人無資力委任訴訟代理人者，得依訴訟救助之規定，聲請第
三審法院為之選任律師為其訴訟代理人。